臺灣高等法院刑事判決
110年度上易字第868號
上  訴  人  
即  被  告  張振恩


選任辯護人  劉薰蕙律師(法扶律師)          
上列上訴人因偽造文書案件，不服臺灣士林地方法院109年度審
易更一字第1號，中華民國110年2月26日第一審判決（起訴案號
：臺灣士林地方檢察署107年度偵字第15979號），提起上訴，本
院判決如下：
    主  文
上訴駁回。
    事  實
一、張振恩基於偽造特種文書之犯意，於民國106年8月2日至106
     年12月5日間之某日，在臺北市○○區○○街000巷00○0號2 樓
    住處內，透過電腦設備連結至網際網路下載警察服務證之格
    式後，列印輸出並貼上其個人相片，而以此方式偽造警察人
    員服務證1張（下稱系爭服務證），足生損害於公眾對於警
    察之信賴及警察機關對於警務人員身分管理之正確性。嗣於
    106年12月5日，因郭尚倫、賴沛宗涉嫌違反毒品危害防制條
    例案件，經警持臺灣新北地方法院核發之搜索票，在新北市
    ○○區○○路0段000巷00號2樓之3執行搜索，扣得系爭服務證1
    張後循線查悉上情。
二、案經新北市政府警察局刑事警察大隊報告臺灣新北地方檢察
    署呈請臺灣高等檢察署檢察長令轉臺灣士林地方檢察署檢察
    官偵查起訴。
    理  由
壹、證據能力部分：
一、按被告以外之人於審判外之言詞或書面陳述，除法律有規定
    者外，不得作為證據，刑事訴訟法第159條第1項定有明文。
    又被告以外之人於審判外之陳述，雖不符同法第159條之1至
    第159條之4之規定，而經當事人於審判程序同意作為證據，
    法院審酌該言詞陳述或書面陳述作成時之情況，認為適當者
    ，亦得為證據；當事人、代理人或辯護人於法院調查證據時
    ，知有同法第1項不得為證據之情形，而未於言詞辯論終結
    前聲明異議者，視為有前項之同意，為同法第159條之5所明
    定。本判決下列所引用被告以外之人於審判外陳述，固屬傳
    聞證據，惟被告張振恩經本院合法傳喚並未到庭，而其於原
    審未爭執證據能力（見原審卷第102、198頁），於本院亦未
    曾具狀爭執證據能力，其辯護人及檢察官均未爭執證據能力
    （見本院卷第98頁），復均未於言詞辯論終結前聲明異議。
    本院審酌該等證據作成時之情況，並無違法或不當之情形，
    且與本案具有關連性，應認以之作為證據應屬適當，而有證
    據能力。
二、本判決下列認定事實所引用之非供述證據，並無證據證明係
    公務員違背法定程序取得之證據，且與本件待證事實具有自
    然之關聯性，自得為證據使用。　　
貳、實體部分：
一、認定犯罪事實所憑證據及理由
    被告張振恩經本院合法傳喚，均未到庭，而其於原審固坦承
    有偽造系爭服務證之事實，惟辯稱：系爭服務證係與之前經
    臺灣新北地方法院（下稱新北地院）判決確定的偽造警察服
    務證是同時間偽造的，故本案業經前案判決確定云云。其辯
    護人則以：被告於本案歷次審理中均坦承系爭服務證係與新
    北地檢署前案所查獲之警察服務證是同一時間偽造，從未承
    認與士林地檢署前案係同一時間偽造，原判決顯有誤會；被
    告於104年6月間所偽造之警察服務證為3至4張，其因製作時
    間久遠，記憶模糊，而先供稱製作2至3張，再供稱3至4張，
    然無論2至3張或3至4張均不影響系爭服務證為104年6月間所
    偽造；被告於新北地院前案、士林地院前案均為認罪之表示
    ，且未再提上訴，實係因上開二案係不同之偽造行為，本案
    偽造時間與新北地院前案確實為同一時間，非新偽造之服務
    證，此觀本案與新北地院前案、士林地院前案為警查獲之偽
    造警察服務證之相片、製作樣式均相同，均為105年6月以前
    舊款式之警察服務證，益證被告係於105年6月以前所製作，
    基於無罪推定原則，應予被告無罪或免訴判決等語置辯。經
    查：
  ㈠新北市政府警察局刑事警察大隊因郭尚倫、賴沛宗涉嫌違反
    毒品危害防制條例案件，於106年12月5日持新北地院核發之
    搜索票，至新北市○○區○○路0段000巷00號2樓之3執行搜索，
    當場查扣系爭服務證等情，為被告於警詢、偵查及原審所是
    認，並據證人郭尚倫、賴沛宗於警詢時證述明確（見新北地
    檢署107年度偵字第18885號卷〈下稱偵18885號卷〉第17-34頁
    ），復有新北市政府警察局刑事警察大隊搜索扣押筆錄、扣
    押物品目錄表在卷可稽（見偵18885號卷第37-44頁），且有
    系爭服務證1張扣案佐證，此部分事實，首堪認定。
　㈡又被告於107年9月21日在偵查中供稱：其於104年中旬，約6
    月，在臺北市○○區○○街000巷00號2樓之1住處，用家裡的電
    腦及印表機列印出來，再貼上自己的大頭照並護貝等語（見
    偵18885號卷第76頁）；又於107年11月29日在偵查中，先供
    稱：當時知道網路上有警察識別證格式，在家中用小畫家軟
    體做識別證，是1張A4紙張印2至3張的圖，新北有2次分開查
    獲，因其沒放在一起才分開查獲云云，繼而改稱：其是用1
    張A4紙，做1張一模一樣的3至4張云云（見士林地檢署107年
    度偵字第15979號第61頁），是被告就偽造警察服務證之張
    數究竟是2至3張，抑或是3至4張？前後供述已有不一，則其
    所辯系爭服務證係與新北地院前案查獲之警察服務證為同一
    時間所偽造，是否屬實，容有疑義。
　㈢查被告之前涉及偽造警察服務證之案件如下：
　1.因偽造文書案件，經新北地檢署檢察官以105年度偵字第193
    68號提起公訴，起訴書所載其犯罪事實為「...基於偽造特
    種文書之犯意，於105年3月30日15時57分許為警查獲前某時
    以不詳方式偽造警察服務證1張」等語，被告於此案在法院
    行準備程序時為認罪表示，並經新北地院以106年度審簡字
    第1157號判決判處拘役30日確定等情（下稱第一案），有該
    案判決書及準備程序筆錄在卷可參（見士林地檢署107年度
    偵字第15979號第67-70頁，本院卷第176-179頁）。
　2.復因偽造文書案件，經士林地檢以106年偵字第11782號提起
    公訴，起訴書所載其犯罪事實為「...基於偽造特種文書之
    犯意，於105年6月間，在其....，偽造警察人員服務證1張
    ，...於106年8月2日17時許，...當場查扣上開偽造之警察
    人員服務證，始悉上情」等語，此案被告於106年8月2日在
    警詢及偵查中均供稱：其在去（105）年6月在家製造警察服
    務證，在網路上搜尋警察服務證，下載後列印空白服務證，
    貼上其大頭照，再用影印機列印出來護貝等語（見士林地檢
    106年偵字第11782號第13、60頁），此案因被告於法院認罪
    ，而經臺灣士林地方法院以107年度審簡字第143號判決判處
    拘役50日確定（下稱第二案）等情，亦有上開起訴書及判決
    書附卷足佐（見士林地檢署107年度偵字第15979號第71-73
    頁）。
　㈣而被告就本案於原審均供稱：其偽造警察服務證是新北地檢
    署案件，其是同時偽造3、4張警察服務證，業經新北地院判
    決云云（見原審108年度審易字第132號卷第60頁，原審109
    年度審易更一字第1號卷第200頁），是其並未主張第二案查
    扣之警察服務證係與系爭服務證同時偽造等情。其辯護人復
    辯稱：被告於新北地院前案（即第一案）、士林地院前案（
    即第二案）均為認罪之表示，且未再提上訴，係因上開二案
    係不同之偽造行為等語。然果若被告所辯其係於104年約6月
    間，在住處偽造2至3張或3至4張之警察服務證，且第一案之
    偽造警察服務證為警查扣後，其尚有本案之系爭服務證未遭
    警查獲為真，則其既然於第一案在105年3月30日為警查獲後
    ，尚有本案之系爭服務證可使用，焉須於105年6月間再另行
    偽造第二案之警察服務證？足證其所辯，應係卸責之詞，不
    足採信。
　㈤再比對第一案、第二案及本院查獲之偽造警察服務證上所黏
    貼之被告大頭照（見新北地檢105年度偵字第19368號第38頁
    、士林地檢以106年偵字第11782號第27頁、偵18885號卷第5
    5頁），可看出第一案查獲之偽造警察服務證上所黏貼之被
    告大頭照與第二案及本案之被告大頭照並非相同照片（因第
    一案之被告大頭照中被告的頭部占照片比例較第二案及本案
    為大，此由照片中扣除被告身影後之留白面積可清楚看出）
    ，益證被告所辯其係同時偽造第一案及本案之警察服務證云
    云，並非事實。是本案查扣之系爭服務證應係其於106年8月
    2日為警查獲第二案之偽造警察服務證後至本案查獲（即106
    年12月5日）間之某日，另外偽造之警察服務證無疑。
　㈥綜上所述，被告及辯護人所辯均不足採。本件事證明確，被
    告犯行，已堪認定，應依法論科。
二、論罪
  ㈠查被告行為後，刑法第212條業於108年12月25日修正公布，
    並自同年月27日施行。修正後之規定，僅將法定刑中之罰金
    ，按修正前應適用之刑法施行法第1條之1第2項前段規定之
    倍數，予以調整換算明定其數額（即原定銀元3百元提高為3
    0倍等於新臺幣9千元），而無涉科刑規範之變更，即不生新
    舊法比較之問題，應依一般法律適用原則，適用裁判時法即
    修正後規定。
　㈡核被告所為，係犯刑法第212條之偽造特種文書罪。
  ㈢又被告前於104年間，因施用毒品案件，經臺灣士林地方法院
    以104年度審簡字第739號判決判處有期徒刑4月確定，於104
    年10月2日易科罰金執行完畢，有本院被告前案紀錄表在卷
    可考，其於有期徒刑執行完畢後5年內，故意再犯本案有期
    徒刑以上之罪，為累犯。參酌司法院釋字第775號解釋意旨
    ，認其於徒刑執行完畢後約2年，即再犯本案，顯見其對刑
    罰反應力薄弱，而依刑法第47條第1項規定加重其刑，亦無
    過苛、不當之處，應依刑法第47條第1項規定加重其刑。
三、駁回上訴之理由：　
  ㈠原審以被告犯行罪證明確，審酌被告已因偽造警察人員服務
    證而經警查獲2次（即第一案、第二案），卻不思自我檢束
    再犯本案，惡性非輕，復衡之其偽造系爭服務證，足生損害
    於公眾對於警察之信賴及警察機關對於警務人員身分管理之
    正確性、犯罪動機、目的，犯罪後仍飾詞卸責，犯後態度不
    佳，兼衡其素行，暨自陳之智識程度、家庭經濟生活狀況等
    一切情狀，量處有期徒刑4月，並諭知易科罰金之標準，及
    沒收扣案之系爭服務證。核其認事用法、量刑及沒收之諭知
    均無不當，應予維持。　
　㈡被告及其辯護人仍執前詞，否認犯行，提起上訴，惟業據本
    院逐一論駁說明如前，被告上訴為無理由，應予駁回。
四、被告經合法傳喚，無正當理由不到庭，爰不待其陳述逕行判
    決。　
據上論斷，應依刑事訴訟法第368條、第371條，判決如主文。　
本案經檢察官王乙軒提起公訴，檢察官卓俊吉到庭執行職務。
中　　華　　民　　國　　110 　年　　12 　　月　　23　日
                      刑事第二庭 審判長法　官 遲中慧
                                       法　官 邱筱涵
                                       法　官 李世華
以上正本證明與原本無異。
不得上訴。
                                      書記官 莊佳鈴
中　　華　　民　　國　　110 　年　　12　　月　　23　　日
附錄：本案論罪科刑法條全文　　　　　　　　　　　　　　　
中華民國刑法第212條
偽造、變造護照、旅券、免許證、特許證及關於品行、能力、服
務或其他相類之證書、介紹書，足以生損害於公眾或他人者，處
1年以下有期徒刑、拘役或9千元以下罰金。